【裁判字號】    97,審簡上,174
【裁判日期】    980217
【裁判案由】    排除侵害
【裁判全文】
臺灣臺北地方法院民事判決           97年度審簡上字第174號
上  訴  人  甲○
                      7樓
訴訟代理人  楊嘉中律師
上  訴  人  乙○○
            庚○○
            丙○○
            己○○
            丁○○
            戊○○
被上訴人    辛○○
上列當事人間排除侵害事件，上訴人對於中華民國97年11月4 日
本院新店簡易庭97年度店簡字第1333號第一審判決提起上訴，本
院本院不經言詞辯論，判決如下：
    主  文
原判決廢棄，發回本院新店簡易庭。
    理  由
一、按第一審之訴訟程序有重大之瑕疵者，第二審法院得廢棄原
    判決，而將該事件發回原法院；但以因維持審級制度認為必
    要時為限。民事訴訟法第451 條第1 項定有明文。又按地方
    法院獨任法官將應適用通常訴訟程序之事件，誤為簡易訴訟
    事件，依簡易程序而為第一審判決者，當事人對之提起上訴
    ，第二審法院即地方法院合議庭得準用民事訴訟法第451 條
    第1 項規定，為發回之判決者，以當事人在第一審程序曾依
    同法第197 條第1 項行使責問權者為限。
二、經查，本件被上訴人起訴請求上訴人將坐落在臺北縣新店市
    ○○段大坪腳小段第30144 地號土地上面積64平方公尺之墳
    墓及附屬建物拆除，經原法院以97年5 月6 日97年度店補字
    第99號民事裁定核定訴標的價額為新臺幣（下同）162,000
    元（見原法院卷第8 頁），並據以裁定命被上訴人補繳裁判
    費，因而適用簡易訴訟程序為判決。惟上訴人高峰於97年7
    月8 日提出答辯狀抗辯訴訟標的價額計算錯誤，認本件訴訟
    標的價額應為2,500,597 元，應適用通常訴訟程序而非簡易
    訴訟程序，並於97年7 月22日第1 次言詞辯論期日再為異議
    （見原法院卷第46、98頁）。上訴人並就前揭補費裁定提起
    抗告，經本院合議庭於97年12月8 日以97年度簡抗字第49號
    裁定廢棄原裁定，認本件訴訟標的價額為871,200 元，有本
    院依職權調閱該裁定在卷可稽（見本院卷第55、57頁），則
    本件訴訟標的價額既超過50萬元，應不屬民事訴訟法第427
    條第1 項規定簡易程序之訴訟。揆諸首揭說明，原法院適用
    簡易訴訟程序而為判決，其訴訟程序自有重大瑕疵，基此所
    為之判決，即屬違背法令，又上訴人復不同意由本院就該事
    件自為實體之裁判，以補正上開訴訟程序之瑕疵（見本院卷
    第8 頁），則為維持審級制度，並保障當事人之程序權，爰
    不經言詞辯論，逕將原判決廢棄，將本件發回原法院重行審
    理。
三、據上論結，本件上訴為有理由，依民事訴訟法第451條第1項
    、第453條，判決如主文。
中    華    民    國    98    年    2     月    17    日
              民事第六庭審判長法  官  劉坤典
                              法  官  黃柄縉
                              法  官  劉又菁
以上為正本係照原本作成
本判決不得上訴
中    華    民    國    98    年    2     月    18    日
                              書記官  潘惠梅


司法院資訊處製作；財團法人民間司法改革基金會備份。
